臺灣基隆地方法院刑事判決　　　　　　　 96年度易字第197號
公　訴　人　臺灣基隆地方法院檢察署檢察官
被　　　告　戊○○
選任辯護人　林則奘律師
　　　　　　張漢榮律師
上列被告因傷害案件，經檢察官提起公訴（96年度偵字第1308號
），本院判決如下：
    主  文
戊○○傷害人之身體，處拘役貳拾日，如易科罰金，以新臺幣壹
仟元折算壹日。
    事  實
一、戊○○與丙○○住在同棟建築物，戊○○住處門牌號碼為基
    隆市○○區○○街155 之3 號4 樓，丙○○則係同市街155
    號1 樓，2 人為20餘年之鄰居。渠2 人間因丙○○使用同棟
    建物旁空地之問題而迭有糾紛（戊○○之父蔡炎山告訴丙○○竊佔案件，現由檢察官另案偵辦中）。民國95年7 月18日
    下午4 時許，戊○○見進出上開空地之鐵門開啟，丙○○在
    內打掃，乃進入該空地欲與丙○○商談空地之使用問題，丙○○之妻丁○○○見狀，恐渠2 人發生爭執，乃尾隨戊○○
    進入空地，詎戊○○與丙○○一言不和，引發爭執，丁○○○乃自後抱住丙○○身體，以免丙○○於爭執中受有傷害，
    並防止丙○○與戊○○發生肢體衝突，詎戊○○竟乘此機會
    ，基於傷害之故意，以右手毆打丙○○身體前方右側胸部附
    近1 下，並以右腿膝蓋頂丙○○身體同處部位1 下，致丙○○受有右前胸瘀腫（5x5 公分）之傷害，嗣丁○○○將戊○○推離上開空地，並將丙○○阻隔在空地內，始停止渠2 人
    之爭執。
二、案經丙○○訴由臺灣基隆地方法院檢察署檢察官偵查後起訴
    。
    理  由
壹、程序事項（關於證據能力）
一、關於人證部分：
    證人丙○○、乙○、丁○○○於警詢及檢察事務官詢問時、
    證人己○○於檢察事務官詢問時之陳述，雖均係被告以外之
    人於審判外之陳述而屬傳聞證據，且不符刑事訴訟法第159
    條之2 、第159 條之3 之規定，惟公訴人、被告及辯護人於
    本院審判程序中對於上開證人於審判外陳述之證據能力，均
    表示沒有意見，且迄於言詞辯論終結前亦未聲明異議。本院
    審酌上開證人於陳述作成時之情況，並無不能自由陳述之情
    形，亦無違法取證或其他瑕疵，認為以之作為證據為適當，
    是上開證人於審判外之陳述，合於刑事訴訟法第159 條之5
    之規定，得為證據。
二、關於書證部分：
    證人丙○○之行政院衛生署基隆醫院驗傷診斷書1 份、行政
    院衛生署基隆醫院96年1 月26日基醫病字第0960000616號函
    暨附件丙○○門診紀錄表影本1 份、丙○○之長庚紀念醫院
    診斷證明書1 份、行政院衛生署基隆醫院96年4 月27日基醫
    病字第0960003098號函暨附件丙○○之門診紀錄影本1 份等
    文書，均為從事醫療業務之人於業務上所製作之紀錄文書、
    證明文書，且查無顯不可信之情況，合於刑事訴訟法第159
    條之4 第2 款之情形，自亦得為證據。
貳、實體事項：
一、訊據被告戊○○固坦承有於上開時、地，與證人丙○○發生
    爭執之事實，惟矢口否認有何傷害之犯行，辯稱：伊雖與丙○○發生爭執，但是並未出手毆打丙○○，不知丙○○傷勢
    如何而來云云。經查：
  (一)證人即告訴人兼被害人丙○○於95年7 月19日檢察事務官詢
    問時證稱：我（本院按即丙○○）與被告是20多年的鄰居，
    95年7 月18日下午4 時許，我在基隆市○○區○○街155 號
    1 樓旁打掃環境，被告不知何故前來找我，且一看到我，就
    以其右腿膝蓋踢我的右腹部一下，其踢完後就自行走掉，我
    不到10分鐘即前往行政院署立基隆醫院驗傷（見95年度他字
    第607 號卷第4 頁）；於同年8 月16日警詢時證稱：被告係
    以右手打我身體右腹部一下，接著又用右腿膝蓋踢我身體右
    腹部一下（見95年度發查字第11號卷第11-12 頁）；於本院
    96年6 月6 日審理時則結證稱：被告一拳打我身體右側，再
    用腳踢我身體右側，當時我太太在花園圍牆，我與被告爭吵
    時，我太太自我後面繞過我的腋下抱住我，不讓我跟被告吵
    ，之後被告即打我（見本院卷第80-85 頁）等語明確。且證
    人即當時在場之被告妻丁○○○亦於警詢時稱：丙○○原係
    在基隆市○○區○○街155 號旁花園（有做門圍起來）打掃
    ，其看見被告下來走進去，就馬上跟進去，就看到丙○○與
    被告在爭吵，其即拉住丙○○，要他不要再吵，結果被告就
    趁其抱住丙○○的時候，用手肘和腳膝蓋各打丙○○的腹部
    一下（見95年度發查字第11號卷第16-17 頁）；於95年12月
    21日檢察事務官詢問時稱：當時其與證人乙○在1 樓門口聊
    天，丙○○在法定空地掃地，其見被告跑到法定空地內，其
    即跟著進去，丙○○問被告來幹嘛，被告說來看看不行嗎，
    隨即被告就以右手及腳膝蓋撞丙○○肚子（見95年度他字第
    607 號卷第21-22 頁）；於本院審理時證稱：被告與丙○○
    爭吵後，其說不要吵，就抱住丙○○，被告就用手肘及膝蓋
    打丙○○身體右側肺部附近部位，其即放開丙○○，將被告
    推出去等語（見本院卷第86頁）。互核證人丙○○、丁○○○上開所證，就被告係於95年7 月18日下午4 時許，在基隆
    市○○區○○街155 號1 樓旁空地，以右手及膝蓋各毆打丙○○1 次，嗣丙○○立即前往行政院衛生署基隆醫院驗傷等
    情節均相符。再佐以證人乙○於警詢時稱：丙○○原在基隆
    市○○區○○街155 號旁花園打掃，其看見被告先下來走進
    花園，不一會兒被告的哥哥即證人己○○擋在花園門外，不
    讓人進去，然後其聽見裡面有爭吵聲，不久被告就走出去來
    欲與己○○離去，丙○○隨後出來好像要繼續爭吵，其即上
    前阻止，後來看到丙○○立即坐計程車離去說要去驗傷（見
    95年度發查字第11號卷第14-15 頁）；於本院審理時結證稱
    ：其聽到被告與丙○○在圍牆內爭吵的聲音，但未看見被告
    如何毆打丙○○，後來看到被告與丙○○在門口推來推去，
    所以叫被告不要打丙○○等語（見本院卷第87頁），由乙○
    上開證言足徵被告與丙○○應有發生肢體上之衝突，且丙○○於爭執後有受傷，否則乙○要無勸被告不要毆打丙○○之
    理，丙○○亦無立即前往醫院驗傷之必要，是丙○○及丁○○○上開證述被告以右手及膝蓋各毆打被告1 下等情節，即
    堪採信，被告空言否認未出手毆打丙○○云云，核係事後卸
    責之詞，不足採信。
  (二)又證人丙○○於案發當日即前往行政院衛生署基隆醫院進行
    診斷，結果受有右前胸瘀腫之傷害，有該院診斷證明書（95
    年度他字第607 號卷第6 頁）1 紙附卷可稽。此驗傷結果雖
    與丙○○於警詢及檢察事務官詢問時指證受傷之部位係在「
    右腹部」，及證人丁○○○於警詢及檢察事務官詢問時證稱
    丙○○遭毆打部位係在「腹部」、「肚子」等處，顯然不同
    ，然一般未受醫事專業訓練之人，對於受傷部位之描述本不
    精確，乃公眾周知之事實，本院因認有確認丙○○遭毆打部
    位之必要，乃依職權勘驗丙○○於案發翌日即95年7 月19日
    至臺灣基隆地方法院檢察署按鈴申告，於檢察事務官詢問時
    之錄影光碟，發現丙○○所指遭毆打部位，與前開行政院衛
    生署基隆醫院檢驗之受傷部位圖示相符，有本院勘驗時所摘
    取之錄影光碟照片3 張可憑（見本院卷第63-64 頁），可見
    丙○○所指遭毆打部分應係如其於本院所陳述之身體右側，
    亦即上開診斷證明書所載之「右前胸」部位，從而丙○○指
    證遭毆打部位與嗣經診斷受傷部位即相符，而無何相矛盾之
    處。此外，被告既係乘丁○○○自丙○○背後抱住丙○○時
    毆打丙○○，則丁○○○站在丙○○背後，自無從精準看見
    丙○○遭毆打部位，是其依站立位置所見，指證被告係毆打
    丙○○腹部位置，亦合於常理，是尚難以此推認丁○○○上
    開所證非屬實。從而，辯護人一再為被告辯稱，丙○○指稱
    遭毆打右腹部，然受傷部位確係在右前胸部位，不合常理云
    云，顯有誤會。又丙○○雖提出長庚紀念醫院基隆分院之診
    斷證明書（見95年度發查字第11號卷第18頁），指稱遭被告
    毆打後，除受有右前胸瘀腫之傷害外，並因而引發右側肺積
    水及肺炎之傷害，惟如前認定，被告僅係以右手及右腿膝蓋
    各毆打丙○○身體右側各1 下，依常理判斷，丙○○應係受
    有瘀傷之外傷傷害，丙○○上開診斷證明書所載之肺炎及肺
    積水等病情，應係來自與自身細菌或病毒之感染，而與被告
    之毆打行為無涉，因而本院認定被告毆打丙○○，僅致丙○○受有右前胸瘀腫之傷害，附此敘明。
  (三)又衡諸常情，被告只要站立在丙○○身體前方右側，即可以
    右手或右手肘毆打丙○○右前胸部位，且觀諸上開丁○○○
    及乙○證述被告與丙○○發生爭執之情節，可見丙○○於遭
    丁○○○自後抱住後，仍欲與被告理論，故其勢必有要掙脫
    丁○○○束縛之情形，從而被告乘丙○○以一般常見之扭動
    身體或彎腰下滑之掙脫方式掙脫時，身體部位降低，而以右
    腿膝蓋毆打丙○○右前胸部位，亦非絕無可能。是辯護人另
    為被告辯稱，依證人丙○○受傷部位在右前胸而言，被告不
    可能以右手或右手肘，及右腿膝蓋毆打及丙○○右前胸部位
    ，因此丙○○所受傷害非被告所為，丙○○及證人丁○○○
    指證不實云云，亦無從採信。
  (四)至辯護人雖以行政院衛生署基隆醫院96年1 月26日基醫病字
    第0960000616號函所附之證人丙○○門診紀錄表影本內記載
    被告有「肌肉痙孿」、「肌痛及肌炎」之病情（見95年度他
    字第607 號卷第28-29 頁），佐以證人丁○○○自後抱住丙○○之情節，認丙○○所受之傷勢，可能係欲掙脫丁○○○
    ，而用力過度所致云云。然本院依職權函詢行政院衛生署基
    隆醫院，丙○○所受之傷害究係新傷或舊傷，可能造成之原
    因為何等情，經該院以96年4 月27日基醫病字第0960003098
    號函覆本院，載明丙○○於95年7 月18日就診時有瘀青，應
    為幾周內的新傷，可能造成原因為任何鈍器之擊打（見本院
    卷第50-51 頁），足證丙○○係遭受鈍器之擊打，與丙○○
    自身用力是否過度及丁○○○自後抱住丙○○等情節均無涉
    ，是被告此部分辯解亦委無足採。
  (五)至證人己○○雖於檢察事務官詢問時證稱，在基隆市○○區
    ○○街155 之3 號4 樓住處窗口往下看，看見證人丙○○用
    掃把打被告，即跑下來，被告並未動手毆打丙○○等語（見
    95年度他字第607 號卷第22頁），然依其所證，其看見被告
    與丙○○發生爭執，係在4 樓住處，而本案被告僅以右手及
    右腿膝蓋各毆打丙○○1 次，毆打時間極為短暫，迨己○○
    跑至案發地點，毆打過程已結束，己○○自無從看見被告毆
    打丙○○之情節，是要難以己○○此部分所證，資為有利被
    告之認定。
  (六)綜上證據，被告之辯解均不足採信，本案事證明確，被告之
    犯行洵堪認定，應依法論科。
二、核被告所為，係犯刑法第277 條第1 項之傷害罪。爰審酌被
    告因土地使用問題，與證人丙○○一言不和，即出手毆打年
    逾70歲之丙○○，行為雖殊不足取，然衡酌丙○○所受傷勢
    非重，所生危害非鉅，暨被告犯後態度等一切情狀，量處如
    主文所示之刑示懲，併諭知易科罰金之折算標準。
據上論斷，依刑事訴訟法第299 條第1 項前段，刑法第277 條第
1 項、第41條第1項前段，刑法第1條之1，判決如主文。
本案經檢察官甲○○到庭執行職務。
中　　華　　民　　國　　96　　年　　6　　月　　20　　日
                  刑事第一庭審判長法    官  王敏慧
                                  法    官  許心
                                  法    官  劉桂金
以上正本證明與原本無異。
如不服本判決應於收受本判決後10日內向本院提出上訴書狀，其
未敘述上訴理由者，並得於提起上訴後10日內向本院補提理由書
狀（均須按他造當事人之人數附繕本。）「切勿逕送上級法院」
中　　華　　民　　國　　96　　年　　6　　月　　20　　日
                                  書 記 官  鄧順生
附錄論罪法條：
刑法第277條第1項
傷害人之身體或健康者，處 3 年以下有期徒刑、拘役或 1 千元
以下罰金。
